【裁判字號】    92,訴,333
【裁判日期】    920317
【裁判案由】    偽造文書等
【裁判全文】
臺灣臺中地方法院刑事判決                          九十二年度訴字第三三三號
    公  訴  人  臺灣臺中地方法院檢察署檢察官
    被      告  甲○○
                丙○○
右列被告等因偽造文書等案件，經檢察官提起公訴（九十一年度偵字第一六三九一號
），本院判決如左：
    主  文
甲○○、丙○○共同行使偽造私文書，足以生損害於他人，各處有期徒刑伍月，如易
科罰金，均以參佰元折算壹日。均緩刑貳年。
扣案之中國信託商業銀行帳號000000000000號，戶名甲○○之活期儲蓄
存款存摺壹本沒收。
    事  實
一、甲○○與丙○○原係捷能科技公司同事，甲○○於民國（下同）九十一年八月中
    某日，因急需現金新臺幣（下同）五萬元週轉，乃向丙○○借款，丙○○因無能
    力借款予甲○○，不忍見甲○○四處告貸無門，適見跳蚤雜誌刊登代辦信用貸款
    之廣告，丙○○明知甲○○身體不適且無工作，不符合信用貸款之條件，竟與甲
    ○○基於犯意之聯絡，於民國（下同）九十一年八月十六日，由丙○○撥打上開
    廣告上之電話號碼○九一六─○一四○五○行動電話與真實姓名、年籍均不詳，
    自稱「林小姐」之成年女子聯絡，並與該名自稱「林小姐」之人約定，先以二千
    元之代價，為甲○○偽造內容不實而屬私文書性質之存摺紀錄，待以該存摺資料
    申請信用貸款核貸後，必須再給付一萬五千元。甲○○於九十一年八月十六日，
    由不知情之吳柏松（業經臺灣臺中地方法院檢察署檢察官以九十一年度偵字第一
    六三九一號為不起訴處分）駕車搭載甲○○至位在臺中市○○路○段之「中國信
    託商業銀行文心分行」申請活期儲蓄存款帳戶，並領得帳號000000000
    000號活期儲蓄存款存摺乙本後交予丙○○。丙○○於同日下午七時許，在臺
    中市○○路、九龍街口將上開帳號000000000000號活期儲蓄存款存
    摺交予該名自稱「林小姐」之人。該名自稱「林小姐」之人於九十一年八月中旬
    某日，在不詳處所，偽造存簿紀錄後完成後，於九十一年八月二十日上午九時二
    十分許，在前開路口將偽造完成之存摺交予丙○○，丙○○再行轉交甲○○。於
    同日甲○○攜帶前開偽造不實內容之存摺，於九十一年八月二十日下午二時許，
    前往臺中市○○路「乙○商業銀行」，填寫該行小額循環信用貸款申請書，連同
    上開存摺，持交乙○商業銀行行員王裕仁據以行使，用以辦理三十萬元之信用貸
    款，為王裕仁發現有異，而未准予核撥貸款，至未得逞，足生損害於乙○商業銀
    行貸款審核之正確性。嗣經王裕仁報警而當場查獲，並扣得上開存摺。
二、案經臺中市警察局第一分局報告臺灣臺中地方法院檢察署檢察官偵查起訴。
    理  由
一、右揭事實業據被告甲○○、丙○○坦承不諱，核與證人王裕仁於警訊中證述明確
    ，復有跳蚤雜誌刊登代辦信用貸款之廣告、中國信託商業銀行九十二年二月二十
    一日中信銀（九二）文發字第四七三二○○一一號函暨檢附之被告甲○○申請活
    期儲蓄存款帳戶資料、乙○商業銀行小額循環信用貸款申請書影本等在卷可憑，
    且有扣案偽造不實交易紀錄之中國信託商業銀行帳號000000000000
    號活期儲蓄存款存摺一本可稽，足見被告二人之自白確與事實相符。本件事證明
    確，被告二人犯行洵堪認定，應予依法論科。
二、查存摺存款、提領之交易紀錄係刑法第二百十條所稱之私文書。被告甲○○原不
    符辦理信用貸款之條件，被告甲○○、丙○○竟意圖為自己或第三人不法所有，
    以行使偽造存摺交易紀錄之詐騙方式申貸，致乙○商業銀行誤認被告條件符合，
    然嗣因承辦人員發現存摺交易紀錄與帳戶之開戶日期不符，查知該存摺紀錄係偽
    造不實，始未能得逞而未遂，足以生損害於乙○商業銀行審核貸款之正確性。是
    核被告二人所為，均係犯刑法第二百十六條、第二百十條行使偽造私文書罪、同
    法第三百三十九條第三項、第一項詐欺取財未遂罪。被告二人與該名真實年籍、
    姓名均不詳，自稱「林小姐」之成年女子間，就本件犯行具有犯意聯絡與行為分
    擔，為共同正犯。被告等偽造私文書之低度行為，應為行使之高度行為所吸收，
    不另論罪。被告等已著手於詐欺取財行為之實行而不遂，為未遂犯。又被告等所
    犯上開行使偽造私文書與詐欺取財未遂罪間，有方法、結果之牽連關係，為牽連
    犯，應從一重之行使偽造私文書罪處斷。爰審酌被告甲○○因急需現款，且無工
    作收入，被告丙○○因無能力借款予被告甲○○，始起意以行使偽造文書之方式
    向銀行信用貸款，所為破壞社會金融交易秩序，惟念及被告二人均無前科，素行
    尚佳，其等僅因一時失慮，致為本件犯行，且被告等於犯後均坦承犯行，態度尚
    佳等一切情狀，各量處如主文所示之刑，並均諭知易科罰金之折算標準。末查：
    被告二人前未受有期徒刑以上刑之宣告，有臺灣臺中地方法院檢察署刑案資料查
    註紀錄表及臺灣高等法院被告全國前案紀錄表在卷可按，被告二人坦承犯行，深
    具悔意，其等經此次刑之宣告教訓後，當知所警惕而信無再犯之虞，本院綜核各
    情，認所宣告之刑，以暫不執行為適當，故均併予宣告緩刑二年，以啟自新。
三、偽造之中國信託商業銀行帳號000000000000號，戶名甲○○之活期
    儲蓄存款存摺一本，係被告甲○○所有，供被告二人犯罪所用之物，應依刑法第
    三十八條第一項第二款規定沒收。至被告甲○○於九十一年八月二十日所填載之
    乙○商業銀行小額循環信用貸款申請書一份，雖係被告等犯罪所用之物，然既經
    被告甲○○持之向乙○商業銀行行使，則已非被告甲○○所有，爰不另為沒收之
    宣告。
據上論斷，應依刑事訴訟法第二百九十九條第一項前段，刑法第二十八條、第二百十
六條、第二百十條、第三百三十九條第三項、第一項、第五十五條、第四十一條第一
項前段、第七十四條第一款、刑法第三十八條第一項第二款，罰金罰鍰提高標準條例
第一條前段、第二條，判決如主文。
中      華      民      國    九十二    年      三      月     十七     日
                                     臺灣臺中地方法院刑事第六庭
                                         法  官  劉麗瑛
右正本證明與原本無異。
如不服本判決，應於送達後十日內向本院提出上訴狀（須附繕本），上訴於臺灣高等
法院臺中分院。
                                         書記官
中      華      民      國    九十二    年      三      月     十七     日
附錄論罪科刑法條
刑法第二百十條
偽造、變造私文書，足以生損害於公眾或他人者，處五年以下有期徒刑。
刑法第二百十六條
行使第二百十條至第二百十五條之文書者，依偽造、變造文書或登載不實事項或使登
載不實事項之規定處斷。
刑法第三百三十九條
意圖為自己或第三人不法之所有，以詐術使人將本人或第三人之物交付者，處五年以
下有期徒刑、拘役或科或併科一千元以下罰金。
以前項方法得財產上不法之利益或使第三人得之者，亦同。
前二項之未遂犯罰之。


司法院資訊處製作；財團法人民間司法改革基金會備份。
